臺灣花蓮地方法院刑事判決　　　　　　　 96年度訴字第249號
公　訴　人　臺灣花蓮地方院檢察署檢察官
被　　　告　甲○○
　　　　　　　　　　　號
上列被告因偽證等案件，經檢察官提起公訴（96年度偵字第1912
號），因被告於準備程序中對於被訴事實為有罪之陳述，經本院
合議庭裁定由受命法官獨任行簡式審判程序，判決如下：
    主  文
甲○○犯誣告罪，處有期徒刑參月；又犯偽證罪，處有期徒刑參
月；應執行有期徒刑伍月；緩刑貳年。
    事  實
一、甲○○為李愛玉之夫，二人於民國90年10月31日結婚，嗣因
    甲○○於94年 8月間在外結交女友致感情不睦。甲○○竟意
    圖使李愛玉受刑事處分，於94年 8月24日下午2時5分許向台
    灣花蓮地方法院檢察署自首其與李愛玉係假結婚，而誣指李
    愛玉與其共涉偽造文書犯行。甲○○復於95年 3月13日在上
    開地檢署檢察官偵查上述偽造文書案件為證人作證時，明知
    其與同案被告李愛玉確實出於真意而結婚，竟於供後具結而
    證稱：其與李愛玉係假結婚云云，對與該案件案情有重要關
    係之事項為虛偽之陳述。嗣甲○○於本院就該案進行審理時
    自白，坦供其與李愛玉本係基於真意而結婚，後因感情不睦
    ，為使李愛玉受處分被遣返，始向檢察官自首誆稱係假結婚
    等語。
二、案經台灣花蓮地方法院檢察署執行科簽分偵查起訴。
    理  由
一、上開犯罪事實，業據被告甲○○於本院準備程序及審理中坦
    承不諱，核與證人即其妻李愛玉於另案偵、審中證述之情節
    相符，並有被告於94年 8月24日向台灣花蓮地方法院檢察署
    自首其與被害人李愛玉係假結婚之偵訊筆錄及於95年 3月13
    日在前揭地檢署偽證之偵訊筆錄及具結結文、95年度偵字第
    4186號簡易判決處刑聲請書及本院96年度花訴字第 2號刑事
    無罪判決書各乙份在卷可稽，足徵被告之自白與事實相符，
    堪予採信。本件事證明確，被告上開二犯行，均堪認定，應
    予依法論科。
二、核被告所為，係犯刑法第169條第1項之誣告罪及同法第 168
    條之偽證罪。按犯刑法第168條至第171條之罪，於所虛偽陳
    述或所誣告之案件，裁判或懲戒處分確定前自白者，減輕或
    免除其刑，同法第 172條定有明文。查被告於前案裁判確定
    前已自白上開誣告及偽證之事實，業如前述，是應依刑法第
    172 條之規定，就其所犯二罪，均予減輕其刑。所犯上開二
    罪間，犯意各別，罪名互異，應予分論併罰。爰審酌被告並
    無前科，素行良好，因在外結交女友，與妻相處不睦，竟天
    真地意圖使其妻受刑事處分而遭遣返，乃自首假結婚，同時
    誣攀入妻於罪並作偽證，使其妻有遭受刑事訴追之危險，並
    造成司法資源之耗費，自應予相當之非難；惟念其能迷途知
    返，及時於該案判決確定前自白犯罪，影響尚非重大，且於
    本案遭起訴後亦知坦承其非，尚有悔悟之心等一切情狀，就
    其所犯分別量處如主文所示之刑。又被告行為後，刑法第51
    條業於95年7月1日修正施行，修正前刑法第51條第 5款規定
    ：「宣告多數有期徒刑者，於各刑中之最長期以上，各刑合
    併之刑期以下，定其刑期。但不得逾20年。」，修正後刑法
    第51條第 5款則規定：「宣告多數有期徒刑者，於各刑中之
    最長期以上，各刑合併之刑期以下，定其刑期。但不得逾30
    年。」，經比較修正前後之刑法上開規定結果，以修正前刑
    法第51條第5款之規定較有利於被告，自應依修正後刑法第2
    條第 1項前段之規定，適用最有利於被告之修正前刑法第51
    條第5款規定，本院乃據此定被告應執行之刑。
三、又被告行為後，刑法關於緩刑之規定亦經修正，惟緩刑係論
    罪科刑時為促使行為人將來改過遷善，避免再犯所設，乃在
    評價行為人「裁判時」之反社會性，具有社會防衛功能，功
    能上與保安處分相類，與評價行為是否構成犯罪及應量處之
    刑罰時，應考量行為時及裁判時之法律秩序，有所不同，故
    緩刑之宣告與否應以裁判時之法律決之，無新舊法律比較適
    用問題。本件被告前未曾因故意犯罪受有期徒刑以上刑之宣
    告，有臺灣高等法院被告前案紀錄表乙紙在卷可稽，其因一
    時失慮，致罹刑章，經此科刑之教訓後，當知警惕而無再犯
    之虞，本院認以暫不執行為適當，爰併宣告緩刑 2年，以勵
    自新。
據上論斷，應依刑事訴訟法第299條第1項前段、第273條之 1第1
項，刑法第2條第1項前段、第168條、第169條第1項、第172條、
第74條第1項第1款，修正前刑法第51條第5款，判決如主文。
本案經檢察官李子春到庭執行職務。
中　　華　　民　　國　　96　　年　　6 　　月　　25　　日
　　　　　　　　　      臺灣花蓮地方法院刑事第一庭
                                法　官  張  健  河
上列正本證明與原本無異。
如對本判決不服，應於送達後10日內，向本院提出上訴狀。（應
附繕本）。
                                書記官
中　　華　　民　　國　　96　　年　　6 　　月　　25　　日
附錄本判決論罪之法律條文：
中華民國刑法第168條：
於執行審判職務之公署審判時或於檢察官偵查時，證人、鑑定人
、通譯於案情有重要關係之事項，供前或供後具結，而為虛偽陳
述者，處7年以下有期徒刑。
中華民國刑法第169條第1項：
意圖他人受刑事或懲戒處分，向該管公務員誣告者，處 7年以下
有期徒刑。
中華民國刑法第172條：
（偽證、誣告自白減免）
犯第168條至第171條之罪，於所虛偽陳述或所誣告之案件，裁判
或懲戒處分確定前自白者，減輕或免除其刑。
